臺灣臺南地方法院刑事判決　　　　　　　95年度訴字第1751號
　　公　訴　人　臺灣臺南地方法院檢察署檢察官
　　被　　　告　甲○○
　　選任辯護人　黃郁婷律師
上列告因竊盜案件，經檢察官提起公訴（94年度偵字第11429號
），本院合議庭裁定由受命法官獨任進行簡式審判，判決如下：
    主  文
甲○○共同以犯竊盜罪為常業，處有期徒刑壹年陸月，緩刑伍年
。
    事實及理由
一、本件犯罪事實如下：一、甲○○因一時生活結据，竟與潘存
    儀、張育誠、林聖賢（上開3人已判刑確定）、何獻欽（綽
    號阿忠）、陳慶煌（綽號富仔）、林義靖、綽號叫「黑馬」
    、「阿弟仔」之不詳姓名成年男子，基於共同意圖為自己不
    法之所有，而常業竊盜及恐嚇取財之概括犯意聯絡，自九十
    三年三月初起，以何獻欽為首，共組竊鴿勒贖集團，依賽鴿
    平日訓練飛行之路徑，由甲○○、潘存儀、張育誠、林聖賢
    、「黑馬」、「阿弟仔」，在臺南縣六甲鄉烏山頭水庫靠西
    邊等處，各別在山頭架設網具，趁鴿主訓練鴿子放飛之際，
    以網具，先後多次竊取王清雲等人之鴿子，再由甲○○、潘
    存儀、張育誠、林聖賢、「黑馬」、「阿弟仔」將鴿主姓名
    、聯絡電話、鴿子編號寫在紙條上，在臺南縣六甲鄉軍監前
    指定地方或赤山龍虎巖，將紙條交與陳慶煌、何獻欽，鴿子
    數量少時則直接話打手機告知陳慶煌，每隻鴿子以新台幣（
    下同）1千1百元之價格交與陳慶煌，再以電話通知陳慶煌鴿
    子腳環之編號及鴿主之電話號碼。由陳慶煌再根據「黑馬」
    、「阿弟仔」等人所提供之鴿子腳環編號及鴿主之電話號碼
    ，以門號0000000000號、0000000000號，先後多次撥打電話
    恐嚇王清雲等人，必須依其指示，匯款至其指定之人頭帳戶
    ，否則鴿子即無法再回去，致使王清雲等多人因而心生畏怖
    ，而依其等指示匯款1千5百元不等至其等指定之下列其中一
    人頭帳戶。何獻欽、陳慶煌則以每本郵局帳戶一萬元、每本
    銀行帳戶六千元之價格（均含存摺、提款卡、印鑑章及密碼
    ），向真實身份不詳綽號叫「良仔」之男子及其他真實身分
    不詳之人，收購賴啟源、張家寶、黃約憲、鄒岳君、劉進富
    、蔡昭平、邱月英（另案偵辦中）所開立之郵局帳戶及張清
    隆（已死亡）所開立之台南區中小企業銀行之帳戶，作為指
    定被害人匯入竊鴿贖款之人頭帳戶。陳慶煌則負責至郵局或
    金融機構之自動櫃員機刷本子，確認鴿主有依指示匯款後，
    再由何獻欽、陳慶煌以電話通知林義靖（審理中），將綽號
    「黑馬」、「阿弟仔」等人所竊取而藏匿在山區之鴿子放飛
    ，陳慶煌於提領贓款後，交予何獻欽，由何獻欽依匯款當日
    所竊得之鴿子數目，以每隻鴿子1千元至1千2百元之價格，
    先分配予綽號「黑馬」、「阿弟仔」等人，再分配予林義靖
    ，並由陳慶煌就當日領取之贓款，抽取一成之報酬，餘款則
    均歸何獻欽所有。甲○○與潘存儀、張育誠、林聖賢、何獻
    欽（綽號阿忠）、陳慶煌（綽號富仔）、林義靖、綽號叫「
    黑馬」、「阿弟仔」者，均以上開竊盜為常業。嗣於93年6
    月29日凌晨4時許，由甲○○駕車載其兄張育誠至臺南縣鹽
    水鎮飯店里農地14 40號、1441號土地上已架設鳥網處，與
    林聖賢、潘存儀會合，由林聖賢、潘存儀、張育誠持客觀上
    可供兇器使用之彈弓1支，竊得陳勝發所有之賽鴿3隻、蔡坤
    港所有賽鴿2隻、侯宗其所有之賽鴿1隻，為警查獲，而查知
    上情。
二、本件犯罪證據如下：除並有被告於審理中已坦承犯行及被害
    人王清雲等人於警訊時之指訴、國內郵政匯款單據影本可資
    為證，應予補充外，其餘犯罪證據引用檢察官起訴書之記載
    。
三、新舊法比較適用如下：
    按行為後法律有變更者，適用行為時之法律。但行為後之法
　  律有利於行為人者，適用最有利於行為人之法律，刑法第二
    條第一項定有明文。查被告行為後，刑法已於九十四年二月
    二日修正公布，並於九十五年七月一日生效施行。茲比較本
    案所涉新舊刑法如下：
(一)、被告行為時之修正前刑法第三百二十二條之常業竊盜罪，其
    法定本刑為一年以上七年以下有期徒刑，而被告行為後，修
    正施行之刑法，因已將該常業竊盜罪條文刪除，其所犯竊盜
    罪應分論併罰，合併計算其法定最高本刑為有期刑徒刑十年
    以上，顯較原常業犯之法定刑為重，比較新、舊法結果，修
    正後之規定並非較有利於被告，依刑法第二條第一項前段規
    定，仍應適用較有利於被告之行為時法律（即舊法）論以常
    業竊盜罪。
(二)、按被告行為後，刑法第五十六條之連續犯規定，業於九十四
    年一月七日修正公布刪除，並於九十五年七月一日施行，則
    被告先後多次恐嚇取財罪，應依數罪併罰之規定分論併罰，
    此刪除雖非犯罪構成要件之變更，但顯已影響行為人刑罰之
    法律效果，自屬法律有變更，比較新、舊法結果，修正後之
    規定並非較有利於被告，依刑法第二條第一項前段規定，仍
    應適用較有利於被告之行為時法律（即舊法）論以恐嚇取罪
    之連續犯。
(三)、刑法第三百四十六條第一項之恐嚇取財罪，法定刑為「六月
    以上五年以下有期徒刑，得併科一千元以下罰金」依被告行
    為時之刑法第三十三條第五款規定罰金為一元以上及罰金罰
    鍰提高標準條例第一條前段規定：依法律應處罰金、罰鍰者
    ，就其原定數額得提高為二倍至十倍。是被告行為時罰金刑
    部分經提高後為十元以上一萬元以下，經折算為新臺幣後，
    為新臺幣三十元以上三萬元以下。而九十五年七月一日公布
    施行之刑法第三十三條第五款規定罰金以新臺幣一千元以上
    。另刑法施行法第一條之一規定：「中華民國九十四年一月
    七日刑法修正施行後，刑法分則編所定罰金之貨幣單位為新
    臺幣。九十四年一月七日刑法修正時，刑法分則編未修正之
    條有定有罰金者，自九十四年一月七日刑法修正施行後，就
    其所定數額提高為三十倍。但七十二年六月二十六日至九十
    四年一月七日新增或修正之條文，就其所定數額提高為三倍
    。」按刑法施行法第一條之一係替代罰金罰鍰提高標準條例
    部分條文，與罰金罰鍰提高標準條例罰金額度相同，只是貨
    幣單位由銀元改成新台幣，並不發生有利、不利之問題，亦
    非法律變更刑度之條文，當無比較新舊法之問題。而刑法三
    百四十六條第一項係屬七十二年六月二十六日前之規定，且
    未曾修正，是依上開規定，罰金部分應提高為三十倍。則刑
    法第三百四十六條第一項之罰金刑部分變更為新臺幣一千元
    以上三萬元以下。經比較新舊刑法第三十三條第五款規定法
    之結果，被告行為時之舊法對其有利。
(四)、被告常業竊鴿之目的，在恐嚇取財罪，所犯二罪間有方法與
    目的之牽連關係，然因被告等人行為後新修正施行之刑法已
    刪除第五十五條關於牽連犯之規定，被告所犯上開二罪，改
    依數罪併罰之規定分論併罰，而依施行修正前即行為時之規
    定，則應依牽連犯從一重之罪處斷，比較新舊法規定，新法
    並非較有利於被告，依刑法第二條第一項前段之規定，應適
    用行為時之法律，即適用修正前刑法第五十五條牽連犯之規
    定，從一重論以常業竊盜罪。
(五)、被告前未曾故意犯罪受有期徒刑以上刑之宣告，有台灣高等
    法院被告全國前案紀錄表可按，其因生活拮据，一時貪念失
    慮，盲從附合於首謀者，致罹刑典，審理中坦白認過，已有
    悔意，且為彌補犯罪所生危害，已捐款五萬元予台南是家扶
    中心，有有郵政劃撥儲金存款收據影本乙紙附卷足憑，受此
    偵審程序及科刑教訓後，應知警惕而無再犯之虞，本院因認
    暫不執行其刑為當，爰併予以宣告緩刑伍年，用啟自新。惟
    因其犯罪在新法（即修正施行後刑法）施行前，新法施行後
    緩刑之宣告，應適用九十五年七月一日施行之新刑法第七十
    四條之規定（最高法院九十五年度第八次刑事庭會議決議可
    資參照）。
四、據上論斷，應依刑事訴訟法第二百九十九條第一項前段、第
    二百七十三條之一第一項、第三百十條之二、第四百五十四
    條，刑法第二條第一項、第二十八條、第三百四十六條第一
    項、第七十四條第一項第一款，修正前刑法第三百二十二條
    、第五十六條、第五十五條，刑法施行法第一條之一，判決
    如主文。
五、如不服本判決，得自收受送達之日起十日內，向本院提起上
　  訴。
中　　華　　民　　國　　96　　年　　 3　　月　　20　　日
                        刑事第一庭  法  官  柯顯卿
以上正本證明與原本無異。
如不服本判決，應於收受送達後10日內向本院提出上訴書狀（應
附繕本）。
　　　　　　　　　　　　　　　　　　書記官  郭子誠
中　　華　　民　　國　　96　　年　　3 　　月　　20　　日
附錄所犯法條：
刑法第346條第1項：
意圖為自己或第三人不法之所有，以恐嚇使人將本人或第三人之
物交付者，處6月以上5年以下有期徒刑，得併科1千元以下罰金
。
修正前刑法第322條：
以犯竊盜為常業者，處1年以上7年以下有期徒刑。
